【裁判字號】    98,抗,392
【裁判日期】    980331
【裁判案由】    清償借款
【裁判全文】
臺灣高等法院民事裁定                   98年度抗字第392號
抗  告  人  彰化商業銀行股份有限公司
法定代理人  丁○○
抗告人因與相對人吳德純間請求清償借款事件，對於中華民國97
年9 月30日臺灣臺北地方法院96年度重訴字第1587號所為裁定提
起抗告，本院裁定如下：
    主  文
抗告駁回。
抗告訴訟費用由抗告人負擔。
    理  由
一、抗告人彰化商業銀行股份有限公司法定代理人由李庸三變更
    為丁○○，有公司變更登記表在卷可稽，其聲明承受訴訟，
    尚無不合，應予准許。
二、原裁定以相對人吳德純於起訴前已死亡、無當事人能力為由
    ，駁回抗告人對吳德純之起訴。抗告意旨略以：抗告人依法
    得對債務人之繼承人請求清償債務，且抗告人已於96年12月
    7 日遞送原法院之聲請狀將吳德純之繼承人列為被告，故抗
    告人本於追加被告之意將丙○○、甲○○、乙○○（下稱丙
    ○○等3人）同列被告，原裁定逕依民事訴訟法第175條，駁
    回抗告人之請求，於法尚有未合，請求廢棄原裁定等語。
三、經查：
  (一)抗告人所提之抗告狀原將本件原審共同被告吳任萊仙、吳德
    俊、吳德堅、吳德偉列為相對人，但上述4 人業經原法院另
    為抗告人勝訴之判決，非系爭裁定之相對人，嗣抗告人98年
    3月18日所提之承受訴訟聲明狀，已更正前述4人純屬誤繕，
    並非相對人，應准其更正。
  (二)按，人之權利能力，始於出生終於死亡，民法第6 條定有明
    文。而有權利能力者，有當事人能力，民事訴訟法第40條第
    1 項亦規定甚明。次按，原告之訴，被告無當事人能力者，
    法院應以裁定駁回之，民事訴訟法第249條第1項第3款亦定
    有明文。抗告人係於民國96年11月23日提起本件訴訟（原審
    卷第3頁），但相對人吳德純於起訴前之86年10月11日死亡
    ，有戶籍謄本在卷足稽（原審卷第18頁），原裁定以抗告人
    對吳德純之起訴不合法，裁定駁回，於法並無違誤。所謂承
    受訴訟，係指當事人在訴訟繫屬後死亡，於訴訟程序當然停
    止之狀態下為續行訴訟之行為。本件相對人吳德純在起訴前
    已死亡，抗告人對其之起訴自始未繫屬於法院，自無由吳德
    純之繼承人承受訴訟之可能。原裁定駁回抗告人對吳德純之
    起訴，於法洵無違誤，抗告人執詞指摘原裁定不當，為無理
    由。
  (三)抗告人主張96年12月7 日（本院按：原法院收狀日96年12月
    20日）提出於原法院之聲請狀，將吳德純之繼承人丙○○、
    甲○○、乙○○追加為被告，原裁定依民事訴訟法第175 條
    駁回抗告人之請求，難認合法云云。按，訴狀送達後，原告
    不得將原訴變更或追加他訴，民事訴訟法第255條定有明文
    ，是原告欲為訴之追加，本應明確表明追加之意思，以供法
    院審查是否合於法定要件以為准駁之裁判。縱觀全卷，抗告
    人並未明白表示欲追加丙○○等3 人為被告，其於前揭聲請
    狀固於當事人欄自行將丙○○等3 人列為被告，但並未表明
    係追加渠等為被告，抑或僅因渠等為吳德純之繼承人而認渠
    等應承受訴訟。原法院97年4 月29日言詞辯論筆錄，將丙○
    ○等3人括號註明為吳德純之繼承人，抗告人並未為任何爭
    執（原審卷第72頁），甚者，97年9月16日行言詞辯論時，
    抗告人更明確陳稱「（法官：吳德純部分如何處理？）我們
    找不到全部繼承人，請繼承人聲明承受訴訟」（原審卷第87
    頁），表明係聲請丙○○等3人承受訴訟。是抗告人是否如
    抗告狀所主張，已於原審追加丙○○、甲○○、乙○○3人
    為被告，或僅認渠等為吳德純之繼承人應承受訴訟，自屬大
    有可議。按「當事人對於法院未經裁判之事項，除得依法聲
    請補充判決外，不得提起上訴。」（最高法院20年上字第
    528號判例參照），縱令抗告人堅認其已於原法院追加丙○
    ○等3人為被告，因原裁定既未對之為裁判，亦屬抗告人是
    否得聲請補充判決之範疇，自不得逕列丙○○等3人為被告
    ，對原裁定提起抗告，併此敘明。
  (四)綜上，原裁定駁回抗告人對吳德純之起訴，並無不當，抗告
    意旨指摘原裁定不當，求為廢棄，為無理由，應予駁回。
四、據上論結，本件抗告為無理由，裁定如主文。
中    華    民    國    98    年     3    月    31    日
                    民事第二庭
                        審判長法  官  吳謙仁
                              法  官  李瓊蔭
                              法  官  蘇瑞華
正本係照原本作成。
本裁定除以適用法規顯有錯誤為理由，不得再抗告。如提起再抗
告，應於收受後10日內委任律師為訴訟代理人向本院提出再抗告
狀。並繳納再抗告費新台幣１千元。
中    華    民    國    98    年    4     月    2     日
                              書記官  賴以真


司法院資訊處製作；財團法人民間司法改革基金會備份。
